【裁判字號】    90,交易,256
【裁判日期】    900810
【裁判案由】    公共危險等
【裁判全文】
臺灣桃園地方法院刑事判決                          九十年度交易字第二五六號
    公  訴  人  臺灣桃園地方法院檢察署檢察官
    被      告  丁○○
右列被告因公共危險等案件，經檢察官提起公訴（九十年度偵字第五九四二號），本
院判決如左：
    主      文
丁○○服用酒類，不能安全駕駛動力交通工具而駕駛，處有期徒刑貳月，如易科罰金
以佰元折算壹日；又因過失傷害人，處有期徒刑伍月，如易科罰金以佰元折算壹
日；應執行有期徒刑陸月，如易科罰金以佰元折算壹日。
    事      實
一、丁○○於民國九十年四月七日傍晚五時許，在桃園縣中壢市○○路旁之小吃店飲
    酒，迄至晚間，其吐氣所含酒精成份高達每公升０‧八八毫克，已酒醉且不能安
    全駕駛動力交通工具，此際，其本應注意依法即不得駕車，竟仍於當晚九時許，
    駕駛Ｌ八－六六０一號自小客車離開上址小吃店，欲返回桃園縣平鎮市住處。是
    日晚間九時二十五分許，其駕車沿桃園縣中壢市○○路，由中山東路往環中東路
    方向行駛，途經該路二段一八八號附近，車行速率限制為時速四十公里以下且未
    劃設分向標線之路段時，尤應注意駕車應保持規定之速限，不得超速行車，並應
    注意車前狀況及隨時採取必要之安全措施以避免發生危險，暨汽車在未劃設標線
    之道路，應靠右行駛，且當時又無不能注意之情事，詎疏未注意，僅為超越同向
    之前車即貿然以時速五十公里之速度並偏左沿該路之左側超速驅車前進，致與適
    沿同路對向直行而來之由甲○○駕駛之ＫＹ－二九八０號自小客車發生碰撞，使
    甲○○因此受有左側頭部撕裂傷五Ｘ０‧五Ｘ０‧五公分、左膝部擦傷一公分、
    腦部挫傷之傷害，另呂車上之乘客乙○○則受有臉部裂傷四Ｘ四公分、左膝挫傷
    害之傷害。嗣警據報趕赴現場，旋循線查獲丁○○。
二、案經被害人甲○○、乙○○告訴暨桃園縣警察局中壢分局報請台灣桃園地方法院
    檢察署檢察官偵查起訴。
    理      由
一、訊據被告丁○○，坦承飲酒後駕車於前開時、地，為超越同向之前車遂沿對向即
    道路左側行駛致與適沿同路對向直行而來之ＫＹ－二九八０號自小客車發生碰撞
    ，使告訴人即該車之駕車甲○○、乘客乙○○均受傷害等情不諱，有關車禍發生
    之過程，其所承各節核與告訴人甲○○於偵查及本院調查時，乙○○於警訊、偵
    查及本院調查時，各指訴之情相符，另被告於警訊並承明其當時車速為時速五十
    公里等語（見偵卷第五頁），此外，復有警製道路交通事故調查報告一份、現場
    照片二幀在卷足佐。次查，事發當時係天候晴，夜間有照明，道路且無障礙物，
    前揭事發路段之車行速率限制為時速四十公里以下且未劃設分向標線等情，同有
    右述卷附事故調查報告表及現場照片可按，另證人即處理本件車禍現場之警員丙○○於本院調查時亦結證稱：（現場）未分向等語（見本院九十年六月五日訊問
    筆錄）。至告訴人甲○○、乙○○係因本件車禍而各受有如上傷害乙節，則有華
    陽醫院診斷證明書二紙存卷為憑。再查，事發後經警測試結果，被告吐氣所含酒
    精成份高達每公升０‧八八毫克之事實，並有酒精濃度測定單一紙存卷可證。依
    照交通部運輸研究所七十九年八月對駕駛人行為之研究（酒醉駕車對駕駛行為之
    分析研究）指出，吐氣每公升酒精含量零點二五mg等於血液中酒精濃度（Blood
    Alcohol Con- centration簡稱BAC）百分之零點零五（亦即每100ml血液中含50
    mg酒精)，而（１）BAC到達百分之0.03至百分之0.05時，對駕駛能力之影響為：
    多數駕駛人心境逐漸幻不定、視覺與反應靈敏性減弱、對速度及距離的判斷力差
    。對心理行為之影響為：觀察力逐漸欠缺、心情漸趨輕鬆、自信心增加、多話、
    精神狀態處於陶醉感。（２）BAC到達百分之0.05至百分之0.08時，對駕駛能力
    之影響為：反應遲純、駕駛能力受損、遲而不決或決而不行。對心理行為之影響
    為：情緒鬆弛、感情與行為趨向誇張、肌肉不協調、精神處於興奮狀態。（３）
    BAC到達百分之0.08至百分之0.15時，對駕駛能力之影響為：判斷力嚴重受到影
    響、能與精神協調受損、駕駛之體能困難增加。對心理行為之影響為：產生情緒
    異常現象、步伐不平穩、言語不清、反應惡劣、記憶及判斷力受損、精神處於錯
    亂狀態。（４）超過百分之0.5，對駕駛人能力之影響為：無法開車。對心理行
    為之影響為：爛醉如泥、失去知覺可能致死、精神處於昏睡狀態。飲酒後吐氣０
    ‧五五Mg/L相當於BAC百分之0.11，參酌上開說明，其判斷力、精神協調及駕駛
    體能、精神狀態等綜合判斷，已明顯達於不能安全駕駛程度。本件被告查獲時吐
    氣所含酒精成份既高達０‧八八毫克，猶超過０‧五五毫克甚多，稽以卷存警製
    測試、觀察職務報告「查獲前後觀察結果」欄係載明：「酒精測試或訊問過程有
    語無倫次、含糊不清或意識模糊，注意力無法集中」等語句，是以綜此各端，足
    徵被告確有服用酒類以致不能安全駕駛動力交通工具而駕駛之事實，殊無可疑。
二、按服用酒類，不能安全駕駛動力交通工具而駕駛者，須受刑罰之制裁，刑法第一
    百八十五條之三定有明文，揆其法意，厥指行為人於此際即負有不得駕車之法定
    注意義務，以避免對其他用路人之生命、身體或財產造成危險，是以被告於酒醉
    不能安全駕駛時，竟仍違反法之期待，猶膽於駕車上路，已有過咎。次按，汽車
    行車速度，依標誌之規定，無標誌者，在市區道路，時速不得超過四十公里，在
    郊外道路時速不得超過六十公里，汽車行駛時，駕駛人應注意車前狀況，並隨時
    採取必要之安全措施，且汽車在未劃標線之道路，更應靠右行駛，道路交通安全
    規則第九十三條第一項第一款、第九十四條第三項、第九十五條分別定有明文。
    被告既逞強駕車外出，依法並負有前開注意義務，即便其欲超越同向之前車而有
    行駛左側道路之需，依道路交通安全規則第九十五條但書之規定，猶應減速慢行
    且注意前方來車及行人，再其肇事當時係天候晴，夜間有照明，道路復無障礙物
    ，其前方之視線、視野自屬清淅無礙而能一覽無遺，並可確切掌握車前各人、車
    之動態，是衡諸當時情形，被告顯無不能注意之情事，詎竟疏未注意對向前方已
    有告訴人甲○○駕車直行而來之車前狀況，即貿然以時速五十公里之速度並偏左
    沿該路之左側超速驅車前進致發生本件車禍，其有過失極明。至告訴人甲○○駕
    車依規定靠右行駛，係被告突偏左行駛侵及其前行去路，猝然臨之，自屬無法防
    範，況當時其右側之路旁即為水溝，此據證人丙○○於本院調查時述明，顯無適
    足空間以資閃避，是以殊難認其就本件車禍之發生與有過失，又告訴人乙○○則
    為單純乘客，就本件車禍之發生並無任何原因力之介入，更無從謂之與有過失。
    告訴人二又係因本次車禍，各受有前述傷害，告訴人等所受之傷害與被告之過失
    行為間顯有相當因果關係，被告自應負過失傷害之罪責。綜述，本件事證已明，
    被告犯行洵堪認定，應依法論科。
三、被告於飲酒後已達於不能安全駕駛之狀態，猶駕駛汽車部分，係犯刑法第一百八
    十五條之三之服用酒類，不能安全駕駛動力交通工具而駕駛罪。至其駕車不慎發
    生車禍致告訴二人均受有傷害部分，係犯刑法第二百八十四條第一項前段之過失
    傷害罪。被告係酒醉駕車肇事因而致人受傷，就其所犯過失傷害部分，應依道路
    交通管理處罰條例第八十六條第一項之規定，加重其刑。又被告係以一過失行為
    致告訴人二人同受傷害，為同種想像競合，應依想像競合犯之規定從一重處斷。
    再查，員警係經由告訴人之指證始循線查獲被告乙情，此並據證人丙○○於本院
    調查時陳明（見本院九十年六月五日訊問筆錄），因之，被告顯非自首，應予敘
    明。查被告飲酒後已達於不能安全駕駛之狀態，猶駕駛汽車外出時，即已獨立成
    罪，至其嗣駕車肇事使告訴人二人受傷，係基於另一個過失行為所肇致，與先前
    不能安全駕駛係出於故意而為，二者迥然有別，且構成要件又不相同，自應分論
    併罰。爰審酌被告犯後態度，被告酒醉駕車係高度危險之行為，又係超速及疏未
    注意車前狀況並任意偏左行駛侵及對向來車去路之怠忽、漫不經心之駕車態度而
    肇事，過失情節甚重，告訴人二人各所受傷害之輕重，迄未與告訴人和解賠償損
    害等一切情狀，分別量處如主文所示之刑，並諭知易科罰金之折算標準，暨定其
    應執行之刑及諭知易科罰金之折算標準。
據上論斷，應依刑事訴訟法第二百九十九條第一項前段，道路交通管理處罰條例第八
十六條第一項，刑法第一百八十五條之三、第二百八十四條第一項前段、第五十五條
、第四十一條、第五十一條第五款，罰金罰鍰提高標準條例第一條前段、第二條，判
決如主文。
本案經檢察官黃智勇到庭執行職務。
中      華      民      國    九十      年      八      月      十      日
                              臺灣桃園地方法院交通法庭
                                  法  官  蔡榮澤
右正本證明與原本無異。
如不服本判決，應於判決送達後十日內向本院提出上訴狀( 應附繕本 )，上訴於
臺灣高等法院。
                                    書記官   劉德壽
中        華        民        國   九十   年   八   月    二十九    日
附論罪科刑依據之法條：
刑法第一百八十五條之三：
服用毒品、麻醉藥品酒類或其他相類之物，不能安全駕駛動力交通工具而駕駛者，處
一年以下有期徒刑、拘役或三萬元以下罰金。
刑法第二百八十四條第一項前段：
因過失傷害人者，處六月以下有期徒刑、拘役或五百元以下罰金。


司法院資訊處製作；財團法人民間司法改革基金會備份。
